【裁判字號】    89,重訴,114
【裁判日期】    890529
【裁判案由】    侵權行為損害賠償
【裁判全文】
臺灣板橋地方法院民事裁定  八十九年度重訴字第一一四號
    原      告  甲○○
    被      告  乙○
右當事人間請求侵權行為損害賠償事件，經本院刑事庭移送前來（本院八十七年度附
民字第五九四號），本院裁定如左：
    主      文
原告之訴及假執行之聲請均駁回。
訴訟費用由原告負擔。
    理      由
一、按因犯罪而受損害之人，以對於刑事被告及依民法負賠償責任之人請求回復其損
    害者為限，始得於刑事訴訟程序附帶提起民事訴訟，此為刑事訴訟法第四百八十
    七條第一項所明定，且其附帶提起之民事訴訟，如不合於上開法條所定之要件者
    ，縱於刑事庭依刑事訴訟法第五百零四條第一項將附帶之民事訴訟移送於民事庭
    後，亦不得將關於民事訴訟之法規，溯及於附帶提起民事訴訟之時，而予適用，
    仍應認其起訴為不合法（最高法院四十一年度台抗字第五十八號判例意旨參照）
    。
二、本件原告起訴聲明求為判決：(一)被告應給付原告新臺幣（下同）五百二十萬元及
    自起訴狀繕本送達翌日起至清償之日止，按週年百分之五計算之利息；(二)陳明願
    供擔保請准宣告假執行。其陳述略謂：被告經營臺灣與大陸等地區食品加工貿易
    之業務，明知其已無能力籌組公司營利，亦無經營之確切計畫，竟意圖為自己不
    法所有，於民國八十四年四月間，邀集不知情之原告至其臺北縣板橋市○○路三
    十八號之家中，佯稱在大陸設置食品加工廠有利可圖，致原告陷於錯誤因而交付
    三百二十萬元，被告得款後，於八十四年五月二十六日，向大陸工商管理局登記
    設立非合夥或合資之獨資經營型態之福州正鑫食品有限公司（以下簡稱正鑫公司
    ），致使原告難以行使股東權利。又被告明知原告並未積欠正鑫公司貨款，竟意
    圖原告受刑事處分，以原告向正鑫公司購貨另設工廠自行加工，自八十四年八月
    起至八十五年一月間止共購貨三批，貨款共五百九十八萬元未付，於八十六年一
    月二十七日向臺灣臺北地方法院檢察署誣告原告詐欺，事實上該五紙支票係被告
    以公司需款週轉由，向原告借用支票，以便對外調現，但事後原告發現被告並未
    對外調現，且支票到期亦未將票款存入，致原告先行墊付票款，原告為免跳票，
    始先後墊付兩張支票計二百萬元而受有損害云云。並於本院八十七年度訴字第二
    ○三一號誣告等刑事訴訟程序中，附帶提起本件民事訴訟，經刑事庭依刑事訴訟
    法第五百零四條第一項規定，將其附帶之民事訴訟，以裁定移送民事庭。
三、惟查本院八十七年度訴字第二○三一號誣告等案件，其中被告乙○固因誣告罪，
    經判處有期徒刑捌月，惟其被訴詐欺取財部分則經本院刑事庭諭知無罪，有本院
    八十七年度訴字第二○三一號誣告等刑事判決一件附卷可憑，而原告提起本件附
    帶民事訴訟，主張因被告詐欺之侵權行為，致其受有五百二十萬元之損害，既非
    主張因被告之誣告行為所受之損害，尚難認係因被告之前開犯罪行為所受之損害
    ，自不得於本件刑事訴訟程序中附帶提起民事訴訟，揆諸前開說明，原告之訴自
    非合法，不應准許。
四、依首開說明，原告之訴顯難認為合法，應予駁回；又原告之訴既經駁回，其假執
    行之聲請亦失所附麗，應併予駁回。
五、依民事訴訟法第二百四十九條第一項第六款、第九十五條、第七十八條，裁定如
    主文。
中      華      民      國    八十九    年      五      月    二十九    日
                           臺灣板橋地方法院民事第二庭
~B法      官  周舒雁
右為正本係照原本作成
如不服本裁定應於送達後十日內向本院提出抗告狀，並應繳納抗告費新台幣四十五元
。
中      華      民      國    八十九    年      五      月    二十九    日
~B法院書記官      丘淑慧


司法院資訊處製作；財團法人民間司法改革基金會備份。
